臺灣高等法院高雄分院刑事判決
110年度上易字第543號
上  訴  人
即  被  告  吳彥儒（原名吳冠宏）





選任辯護人  陳彥姍律師(法扶律師)
上列上訴人因妨害自由案件，不服臺灣高雄地方法院110年度易
字第91號，中華民國110年11月12日第一審判決（起訴案號：臺
灣高雄地方檢察署109年度偵字第17675號），提起上訴，本院判
決如下：
    主  文
上訴駁回。
    事實及理由
一、本件上訴人即被告吳彥儒（下稱被告）所犯係非為死刑、無
    期徒刑、最輕本刑為3 年以上有期徒刑之罪或高等法院管轄
    之第一審案件，而於審理程序進行中，被告就被訴事實為有
    罪之陳述，經審判長告知簡式審判程序之旨，並聽取當事人
    之意見後，合議庭裁定進行簡式審判程序，是本案之證據調
    查，依刑事訴訟法第273條之2規定，不受同法第159條第1項
    、第161條之2、第161條之3、第163條之1及第164條至第170
    條規定之限制，合先敘明。
二、本案經本院審理結果，認第一審判決認事用法及量刑均無不
    當，應予維持，引用第一審判決書（如附件）記載之事實、
    證據及理由。並補充被告於本院審理時，坦承犯行不諱。
三、被告上訴意旨主張係因一時失控而為本案犯行，原審量刑過
    重，請求撤銷改判較輕之刑，並給予緩刑自新機會等語（見
    本院卷第100頁）。惟按法官於有罪判決中，究應如何量處
    罪刑，為實體法賦予審理法官裁量之刑罰權事項，法官行使
    此項裁量權，自得依據個案情節，參諸刑法第57條所定各款
    情狀之規定，於該法定刑度範圍內，基於合義務性之裁量，
    量處被告罪刑，此量刑之裁量權，固屬於憲法所保障法官獨
    立審判之核心，惟法院行使此項裁量權，亦非得以任意或自
    由為之，仍應受一般法律原理原則之拘束，即仍須符合法律
    授權之目的、法律秩序之理念、國民法律感情及一般合法有
    效之慣例等規範，尤其應遵守比例原則及平等原則之意旨，
    否則即可能構成裁量濫用之違法，亦即如非有裁量逾越或裁
    量濫用之違法情事，自不得擅加指摘其違法或不當。經查，
    原審以行為人之責任為基礎，審酌被告不思以理性、和平之
    手段與態度處理求償問題，竟分別以原判決事實欄一㈠至㈢所
    載訊息恐嚇告訴人，造成告訴人精神畏懼及痛苦，所為實應
    非難，復斟酌被告犯後飾詞否認犯行之犯後態度，且迄未與
    告訴人和解或獲取諒解，暨被告前科素行、犯罪之動機、目
    的、犯罪時所受之刺激、自述高中同等學力自學進修之智識
    程度、家境低收入戶之家庭經濟狀況（見易字卷第180 頁）
    、領有身心障礙證明、罹有思覺失調症、焦慮症及強迫症之
    身心狀況（見易字卷第91、133 頁；審易一卷第59頁）等一
    切情狀，就其本件所犯恐嚇危害安全罪，共3罪，分別量處
    拘役各20日，並均諭知易科罰金以新臺幣1,000元折算1日；
    另衡酌上揭犯罪情節，定其應執行之刑為拘役50日，及諭知
    易科罰金折算標準。經核原判決就刑法第57條所揭示之相關
    量刑條件業已妥為斟酌，其中並已考量被告身心狀況，佐以
    被告於本院仍未與告訴人達成和解、賠償損害，原審所為量
    刑及未予緩刑宣告，核屬允當，並無失輕、過重或違反比例
    原則、平等原則或公平正義之情形。是以，被告指摘原判決
    量刑過重而有不當，且請求宣告緩刑，並無可採，其上訴為
    無理由，應予駁回。
據上論斷，應依刑事訴訟法第373條、第368條、第273條之1第1 
項，判決如主文。
本案經檢察官羅水郎提起公訴，檢察官許月雲到庭執行職務。　
中　　華　　民　　國　　111 　年　　8 　　月　　18　　日
                  刑事第八庭    審判長法  官  邱明弘
                                      法  官  黃宗揚 
                                      法  官  林書慧
以上正本證明與原本無異。
不得上訴。
中　　華　　民　　國　　111 　年　　8 　　月　　18　　日
　　　　　　　　　　　　　　　　　　　書記官  林昭吟

◎、附錄本判決論罪科刑法條
《中華民國刑法第305條》
以加害生命、身體、自由、名譽、財產之事恐嚇他人，致生危害
於安全者，處2年以下有期徒刑、拘役或9千元以下罰金。

【附件】
臺灣高雄地方法院刑事判決
                                       110年度易字第91號
公　訴　人　臺灣高雄地方檢察署檢察官
被　　　告　吳彥儒（原名吳冠宏）
選任辯護人　許祖榮律師（法扶）
上列被告因恐嚇案件，經檢察官提起公訴（109 年度偵字第1767
5 號），本院判決如下：
    主  文
吳彥儒犯恐嚇危害安全罪，共參罪，各處拘役貳拾日，如易科罰
金，均以新臺幣壹仟元折算壹日。應執行拘役伍拾日，如易科罰
金，以新臺幣壹仟元折算壹日。
    事  實
一、吳彥儒（原名吳冠宏）前與吳怡靜之女兒吳○○發生衝突，詎
    吳彥儒認其於衝突過程中遭掌摑等行為而受傷，除向吳怡靜
    與吳○○提起民事訴訟請求連帶賠償外，另基於恐嚇危害安全
    之犯意，分別為以下犯行：
  ㈠於民國108 年5 月15日下午12時39分許，以臉書通訊軟體傳
    送訊息予吳怡靜，恫稱：「…我會讓你們知道打我吳紹宇要
    付出什麼成本，我表弟台中海線人，表姊本來高雄飆車帶頭
    ，現在都往中北發展，說實力，你們吳○○我只會笑」等語，
    以此等加害生命、身體之事予以恐嚇，使吳怡靜心生畏懼，
    致生危害於安全。
  ㈡於108 年5 月16日下午5 時55分許，以臉書通訊軟體傳送訊
    息予吳怡靜，恫稱：「我昨天才剛砍一個人，看到血，我得
    到滿足，我也希望你女兒能流一點受到報應，順我者生，今
    天本來要好好修理妳，妳沒來」等語，以此等加害生命、身
    體之事予以恐嚇，使吳怡靜心生畏懼，致生危害於安全。
  ㈢於108 年11月7 日下午5 時18分，以臉書通訊軟體傳送訊息
    予吳怡靜，恫稱：「皮皮也說就是吳○○打十幾下，妳要我打
    你回來出氣嗎，父債子還，我勸你們乖乖繳出判決金，在我
    還沒失去理智前，我還能好好溝通，還有你在找皮皮麻煩拿
    他用酒打我的公訴罪為難他，我沒有處理妳我就不叫吳冠宏
    」等語，以此等加害生命、身體之事予以恐嚇，使吳怡靜心
    生畏懼，致生危害於安全。
二、案經吳怡靜訴由臺灣高雄地方檢察署檢察官偵查起訴。
    理  由
一、證據能力方面：
    被告以外之人於審判外之陳述，雖不符前4 條（即刑事訴訟
    法第159 條之1 至之4 ）之規定，而經當事人於審判程序同
    意作為證據，法院審酌該言詞陳述或書面陳述作成時之情況
    ，認為適當者，亦得為證據，刑事訴訟法第159 條之5 第1
    項定有明文。檢察官、被告吳彥儒及辯護人就本判決所引用
    下列各項屬於審判外陳述之證據，均同意作為證據（見簡字
    卷第29頁；易字卷第174 頁），且本院審酌該證據作成情況
    均無不適當之情形，依前開規定認得作為本案證據。
二、事實認定之理由：
  ㈠訊據被告固不否認有傳送前開訊息予告訴人吳怡靜，惟矢口
    否認有何恐嚇危害安全之犯行，辯稱：我客觀上沒有能力做
    出所傳送訊息之內容，且我只是怕告訴人找我的家人，我沒
    有恐嚇告訴人的犯意，另我有罹患思覺失調症云云。
  ㈡經查，被告前與告訴人之女兒發生衝突，因被告認其於衝突
    過程中遭掌摑等行為而受傷，有向告訴人與其女兒提起民事
    訴訟請求連帶賠償外，另於前開時間，以臉書通訊軟體傳送
    前開訊息予告訴人等節，業據被告於偵查及本院審理中坦白
    承認（見他卷第138 頁；易字卷第179 頁），並經告訴人於
    偵查中證述綦詳（見他卷第137 至139 頁），復有前開訊息
    翻拍照片在卷可稽（見他卷第45、47、61至63頁），是此部
    分事實應堪認定。
  ㈢又按刑法第305 條所謂恐嚇，指凡一切言語、舉動足以使人
    生畏怖心者均屬之，而該言語或舉動是否足使他人生畏怖心
    ，應依社會一般觀念衡量之，且不以發生客觀上之危害為要
    件。查被告於事實欄一㈠部分，所陳稱「我會讓你們知道打
    我吳紹宇要付出什麼成本，我表弟台中海線人，表姊本來高
    雄飆車帶頭，現在都往中北發展，說實力，你們吳○○我只會
    笑」等言詞，綜合前後文內容，依一般社會通念，堪認係揚
    言要以其親屬之幫派勢力對告訴人生命、身體不利無訛；被
    告於事實欄一㈡部分，所陳稱「我昨天才剛砍一個人，看到
    血，我得到滿足，我也希望你女兒能流一點受到報應，順我
    者生，今天本來要好好修理妳，妳沒來」等言詞，則係明白
    以加害生命、身體之言詞通知告訴人；被告於事實欄一㈢部
    分，所陳稱「妳要我打你回來出氣嗎」、「我沒有處理妳我
    就不叫吳冠宏」等言詞，綜合前後文內容，依一般社會通念
    ，亦屬以明示或暗示加害生命、身體之言詞通知告訴人，甚
    為灼然。從而，以上各該言詞，均足以使告訴人心生畏怖而
    有不安之感，要無疑義。被告雖辯稱其客觀上無能力做出所
    傳送訊息之恐嚇內容云云，然刑法第305 條之恐嚇危害安全
    罪，並不以發生客觀上之危害為要件，已如前述，是被告此
    部分所辯無從為其有利之認定。
  ㈣再按犯罪故意乃行為人對於實現客觀構成犯罪事實之認知與
    實現不法構成要件之意欲，動機則指決定犯罪之原因，而非
    犯罪構成事實之意欲，二者內涵不同，不容相混。詳言之，
    行為人在主觀上，如對客觀不法構成要件中所有客觀行為情
    況，如：行為主體、客體、行為及結果等有所認知，即具備
    故意之認知要素。至行為人主觀內心狀態之動機及實現構成
    要件行為目的之意圖，除於將意圖作為主觀不法構成要件，
    如竊盜、詐欺等罪外，因非屬客觀之行為情況，均與行為人
    是否具有犯罪故意無涉（最高法院94年度台上字第6261號判
    決、99年度台上字第166 號判決意旨參照）。而被告於事實
    欄一㈠至㈢所示行為時，均已為成年人，復無因罹患精神疾患
    而影響其辨識能力及依其辨識而行為能力之情形（詳下述）
    ，當能清楚知悉前開具有恫嚇意味之訊息，均足以使人心生
    畏怖而有不安之感，猶決意傳送前開訊息予告訴人，足認具
    有恐嚇之故意甚明。另刑法第305 條既未以「意圖」或「動
    機」作為犯罪之主觀構成要件，即非目的犯，主觀上僅須具
    備故意之構成要件，其犯罪即足以成立。則被告既對構成犯
    罪之事實有所故意，業經認定如前，不論其恐嚇告訴人之動
    機為何，均無礙於前開罪名之成立。故被告於審理中另辯稱
    其係怕告訴人前去找被告之家人，始傳送前開訊息，而無恐
    嚇故意云云，要無足採。
  ㈤至起訴書雖另記載「被告曾對告訴人及其女兒吳○○提起侵權
    行為之民事訴訟，臺灣橋頭地方法院判告訴人與吳○○須負連
    帶賠償，然告訴人拒不賠償，雙方在臉書即有文字上之爭辯
    ，被告遂為本案犯行」等節，惟臺灣橋頭地方固以108年度
    訴字第205 號民事判決判處告訴人及其女兒吳○○應連帶賠償
    被告，然經本院職權查詢結果，該民事判決之判決日期為「
    109 年3 月31日」，顯然已在被告事實欄一㈠至㈢所示行為時
    （108 年5 月15日至同年11月7 日間）之後，故起訴書認本
    案係因告訴人拒不支付法院判決之連帶賠償責任，被告始為
    本案犯行云云，於時序上顯有誤會，尚無足採。
  ㈥綜上所述，本案事證已臻明確，被告前揭犯行，洵堪認定，
    應予依法論科。
三、論罪科刑之依據：
  ㈠核被告就事實欄一㈠至㈢所為，均係犯刑法第305 條之恐嚇危
    害安全罪。
  ㈡被告所犯上開3 罪，犯意各別，行為互殊，應予分論併罰。
    至辯護意旨雖辯護稱被告就事實欄一㈠至㈢所為，係基於前案
    同一刑事糾紛而來，應論以一罪處理。然按接續犯之成立，
    係以時、空密接性為前提要件，透過對於同一法益之同種類
    侵害行為繼續不間斷實行，業已稀釋個別行為之獨立性，致
    使刑法評價時將之視為單一、整體之犯罪行為，以符合社會
    一般人對於行為概念之認知，並與行為人之犯罪目的相互結
    合（最高法院110 年度台上字第2751號判決意旨參照）。則
    被告就事實欄一㈠、㈡、㈢所為，犯罪時間分別相隔1 日甚至
    間隔數月之久，時間差距上均明顯足以區隔，各行為具有相
    當獨立性，尚難合為包括一行為予以評價，而與前述接續犯
    之要件未盡相符，是辯護人此部分所指尚難憑採。
  ㈢被告雖另辯稱其有精神疾患始為本案犯行云云。然經本院囑
    高雄市立凱旋醫院（下稱凱旋醫院）就被告行為時之精神狀
    態為鑑定，內容略以：「綜合上述門診鑑定、心理測驗及精
    神狀態檢查所得的資料，案主目前診斷為思覺失調症，非特
    定焦慮症。案主知道法律相關規定表示怕對方會來找他跟家
    人麻煩，先讓對方知道，他也不好惹，企圖嚇阻對方。從其
    表示自己只是生氣，說氣話衝動，沒意圖想去做。代表知道
    這些事是犯法的以及衝動控制較差，至於衝動控制是否到明
    顯受損的地步，從其未去動手傷害對方，故還在一般人的控
    制範圍。案主雖有精神疾病但仍不影響其辨識能力及依其辨
    識而行為之能力顯著減低情形。」等情，有該院110 年9 月
    24日高市凱醫成字第11071407200 號函暨所附精神鑑定書、
    病歷資料（見易字卷第129 至147 頁、病歷卷），足認被告
    於事實欄一㈠至㈢行為時，並無因精神障礙或其他心智缺陷致
    不能辨識其行為違法，或欠缺依其辨識而行為之能力，亦無
    致其辨識行為違法或依其辨識而行為之能力顯著減低之情形
    ，自無刑法第19條第1 項、第2 項規定之適用。
  ㈣爰以行為人之責任為基礎，審酌被告不思以理性、和平之手
    段與態度處理求償問題，竟分別以事實欄一㈠至㈢所載訊息恐
    嚇告訴人，造成告訴人精神畏懼及痛苦，所為實應非難；復
    斟酌被告犯後飾詞否認犯行之犯後態度，且迄未與告訴人和
    解或獲取諒解，暨被告前科素行、犯罪之動機、目的、犯罪
    時所受之刺激、自述高中同等學力自學進修之智識程度、家
    境低收入戶之家庭經濟狀況（見易字卷第180 頁）、領有身
    心障礙證明、罹有思覺失調症、焦慮症及強迫症之身心狀況
    （見易字卷第91、133 頁；審易一卷第59頁）等一切情狀，
    分別量處如主文所示之刑，並均諭知易科罰金之折算標準。
    另衡酌上揭犯罪情節，定其應執行之刑及諭知易科罰金折算
    標準。
據上論斷，應依刑事訴訟法第299條第1項前段，刑法第305 條、
第41條第1 項前段、第51條第6 款，刑法施行法第1 條之1 ，判
決如主文。
本案經檢察官羅水郎提起公訴，檢察官李文和到庭執行職務。
中　　華　　民　　國　 110　　年　　11　　月　　12　　日
                  刑事第四庭    法　官  姚億燦
以上正本證明與原本無異。
如不服本判決應於收受判決後20日內向本院提出上訴書狀，並應
敘述具體理由。其未敘述上訴理由者，應於上訴期間屆滿後20日
內向本院補提理由書(均須按他造當事人之人數附繕本)「切勿逕
送上級法院」。
因疫情而遲誤不變期間，得向法院聲請回復原狀。
中　　華　　民　　國　 110　　年　　11　　月　　12　日
                                書記官  莊昕睿
所犯法條:
中華民國刑法第305條
以加害生命、身體、自由、名譽、財產之事恐嚇他人，致生危害
於安全者，處 2 年以下有期徒刑、拘役或 9 千元以下罰金。